臺灣高等法院高雄分院刑事判決　　　　 95年度上易字第910號
上　訴　人
即　被　告　丙○○
　　　　　　　　　　（台灣高雄監獄另案執行中）
上列上訴人因竊盜案件，不服臺灣高雄地方法院95年度易字第75
1號中華民國95年8月18日第一審判決（起訴案號：臺灣高雄地方
法院檢察署95年度偵字第9258號），提起上訴，本院判決如下：
     主  文
上訴駁回。
     事  實
一、丙○○前於民國92年間，因違反毒品危害防制條例案件，經
    臺灣高雄地方法院以93年度訴字第423號判處有期徒刑6月確
    定，於93年 5月31日易科罰金執行完畢，詎仍不知悔改，基
    於意圖為自己不法所有之概括犯意，於95年 2月12日13時40
    分許（起訴書誤繕為55分許），行至甲○○經營位於高雄縣
    阿蓮鄉○○村○○路 201號旁之中正路資源回收站外，先翻
    越設置於該回收站外圍之鐵絲網製圍籬，進入該回收站內（
    侵入住居部分，未據告訴），適有乙○○駕駛其所有之車牌
    號碼3853 -GK號自小客車前往該回收站探訪其友甲○○，而
    將該車停置該處，丙○○趁機徒手開啟該自小客車車門，竊
    取車內新臺幣（下同）50元硬幣2枚、10元硬幣5枚（共計15
     0元）得手，又承上開概括之竊盜犯意，轉往回收站內之鐵
    皮屋前，先將甲○○設於該處之監視錄影鏡頭轉往他處，再
    繞至該鐵皮屋後方，持甲○○所有客觀上足以對人之生命、
    身體及安全構成威脅，具有危險性之拔釘器 1支，破壞該鐵
    皮屋後門未果，遂持前開拔釘器撬開設置於後門旁窗戶上之
    鐵片，伸手踰越該窗戶後打開該鐵皮屋後門，進入屋內（侵
    入住居部分，未據告訴），著手竊取甲○○鐵皮屋內財物時
    ，於尚未得手之際，因甲○○報警處理，適員警據報趕至現
    場，丙○○見狀，隨即逃逸，俟甲○○提供資源回收站內之
    監視錄影帶予員警後，始循線查悉上情。
二、案經高雄縣政府警察局湖內分局報請臺灣高雄地方法院檢察
    署檢察官偵查起訴。
     理  由
一、證據能力：
(一)證人何景銘、甲○○、乙○○等人警詢陳述，係被告以外之
    人於審判外之陳述，且據被告於本院具狀表示上開警詢筆錄
    無證據能力，則依刑事訴訟法第159條第1項規定，本院認上
    開警詢陳述，均無證據能力。
(二)卷附之現場照片、監視錄影帶翻拍照片等，係屬上開回收站
    現場之客觀環境情形證據，上開證據於原審審理時提示供被
    告表示意見時，被告當庭就此證據所呈現之現場客觀環境情
    形表示無意見，僅辯稱其未撬開窗戶等語（見原審卷第51頁
    ），嗣於上訴本院後，被告竟具狀主張「上開照片未經鑑定
    是否有偽造、變造，無證據能力」云云（見本院卷第24頁反
    面），顯非可採，復參以被告始終坦承「其有有翻越該回收
    站外圍之鐵絲網製圍籬，進入回收站內，並徒手開啟乙○○
    所有車牌號碼3853-GK 號自用小客車車門，並以鐵器敲打鐵
    皮屋後門，之後有開啟後門入屋」等情，足以證明上開照片
    證據所呈現之現場客觀環境情形，確與事實相符，自無有何
    偽造、變造之情形，足認上開照片可得作為本案之證據。
二、上訴人即被告丙○○固坦承其於上開時、地，有翻越該回收
    站外圍之鐵絲網製圍籬，進入回收站內，並徒手開啟乙○○
    所有車牌號碼 3853-GK號自用小客車車門，並以鐵器敲打鐵
    皮屋後門，之後有開啟後門入屋等情，惟否認上開加重竊盜
    犯行，辯稱：當日其開啟該車車門，係要查看車內有無人在
    ，並未拿取車內零錢；其持鐵器敲打鐵皮屋後門，係因找不
    到人生氣才如此，進入鐵皮屋也是要找人，並未欲入屋行竊
    云云。然查：
(一)上開犯罪事實，業據證人甲○○於原審證稱：「當時伊在屋
    內房間，自監視系統見被告翻越回收站鐵絲網圍籬，進入回
    收站內，開啟停放於回收站內之自用小客車車門，並將攝影
    機鏡頭轉向後，復持拔釘器至回收站內之鐵皮屋後方撬開窗
    戶，再打開後門進入屋內，員警據報趕至現場，被告見狀趁
    隙逃逸，事後聽聞乙○○提及渠車內財物短少」等語（見原
    審卷第47、49頁），證人即告訴人乙○○於原審亦證稱：「
    其所有車號3853-GK 號自用小客車於95年2 月12日下午1 時
    許停放在中正路資源回收站內，當日下午1 時55分許，被告
    翻越大門旁以鐵絲網搭建之圍籬，進入回收站內，開啟上開
    自用小客車之車門，入內竊取渠置放於車內之零錢50元硬幣
    2 枚、10元硬幣5 枚。渠當日有拿100 元買飲料，找了50元
    硬幣1 枚、10元硬幣3 枚及5 元硬幣1 枚，其餘零錢是之前
    留下來的，渠將上開零錢放在駕駛座方向盤左下方1 個放零
    錢之凹槽，買飲料放置零錢時有看到車內尚有其他零錢，確
    定原置放在車內之50元硬幣2 枚、10硬幣5 枚遭竊，至於其
    他零錢金額無法確定，亦不追究。其係因甲○○在回收站內
    設置監視系統，自監視系統錄影得知係被告所為，當日僅被
    告有開啟其所有自用小客車之車門，並無其他人趨前開啟渠
    車輛之車門，其置於車內之零錢應係被告所竊取」等語（見
    原審卷第29-32 頁），復有現場照片2 張、監視錄影帶翻拍
    之照片4 張（其上顯示時間為95年2 月12日下午1 時45分、
    46分許，警卷20頁）在卷可資佐證。足徵被告為防免竊盜事
    跡敗漏，而將設置於鐵皮屋外之監視錄影鏡頭轉向他方，其
    行竊之意思彰彰甚明。是被告嗣而撬開設置在鐵皮屋後方窗
    戶之鐵片，開啟後門進入屋內，而以行竊之意思接近財物，
    並進而物色財物，著手於竊盜行為，嗣因員警據報趕至現場
    而未及竊得財物等情甚明。
(二)被告於警詢時先稱：其進入回收站後，見站內停放 1部三菱
    牌白色自用小客車，該車之車窗並未關閉，遂開啟該車車門
    ，本要將車窗關上，因不願多管閒事，遂又將車門關上云云
    （見95年2月17日警詢筆錄，警卷2頁），嗣於原審改稱：其
    係為確認車牌號碼 3853-GK號自用小客車是否係甲○○所有
    之車輛，遂打開車門查看云云（見原審卷第49、52頁），前
    後辯解已有不一。又查被告於原審所供「甲○○所有之車輛
    係灰色的），已與該自小客車車體係白色之事實（參監視錄
    影之翻拍照片，警卷20頁）不符，是被告自該車外觀顏色足
    可辯認該車是否為甲○○所有，被告所辯上情，顯屬飾詞，
    諉無足取。
(三)被告於警詢時先稱其係至該回收站內找甲○○聊天，因無人
    應答，遂自行翻越圍籬進入回收站內云云（見95年2月17 日
    警詢筆錄，警卷 2頁）；嗣於原審準備程序時改稱：其因當
    日攜有毒品，遇有員警巡邏，遂翻越圍籬進入資源回收站內
    躲避云云（見原審卷第17頁），迨於原審審理時又稱：當日
    係至該回收站內找證人甲○○聊天云云（見原審卷第52頁）
    ，前後供述反覆相迥。且倘如被告於原審所辯「其係因身上
    攜帶毒品，為躲避員警查緝，遂翻越圍籬進入回收站內躲避
    」，被告理應盡速尋地藏匿，豈有任意開啟他人車輛查看之
    舉，是被告所辯，亦無足取。
(四)被告於原審雖稱告訴人與其素有仇隙，係告訴人誣陷入罪云
    云，然告訴人乙○○與被告並無怨隙等情，已據被告於警詢
    時供述明確（見警卷 4頁），核與證人即告訴人乙○○於原
    審所證「其與被告並不認識」等語相符（見原審卷第32頁）
    ，被告復未舉證證明告訴人與其有何仇隙，且衡情告訴人豈
    有僅為150 元，甘冒偽證風險而設詞誣陷被告，是被告空言
    所為誣陷之說，顯無足取。
(五)被告於警詢時先稱：並未開啟回收站內辦公室或住處房間之
    門窗云云（見警卷 3頁），嗣於原審準備程序時改稱：其係
    因攜帶毒品，為逃避員警查緝，遂持拔釘器撬開鐵皮屋後門
    ，要從後門走云云（見原審卷第17頁），供詞反覆不一。又
    被告翻越圍籬進入回收站當時，附近並無員警在場巡邏等情
    ，亦據證人甲○○於原審結證屬實（見原審卷第49頁），是
    被告是否係為躲避員警查緝而撬開鐵皮屋後門，已有可疑。
    且被告見事跡敗漏，遂行逃逸，係於警車前翻越資源回收站
    圍籬後騎乘機車逃離現場等情，亦有當日監視錄影帶之翻拍
    照片在卷足憑，則被告倘若係為逃避員警追緝，當係迴避員
    警而尋求他道逃逸，豈有費時再持拔釘器撬開設置於回收站
    內鐵皮屋窗戶上之鐵片，伸手入屋開啟後門，進入屋內，故
    意自警車前大膽翻越圍籬騎車逃逸之理，是被告所稱係為躲
    避員警查緝，遂持拔釘器撬開鐵皮屋後門云云，亦無足取。
(六)被告於本院具狀聲請再傳訊證人乙○○、甲○○等人部分，
    因此部分待證事實已於原審傳訊詰問在卷，又此部分待證事
    實已明，則上開聲請傳訊證人部分，依據刑事訴訟法第163
    條之2第2項第3、4款規定，本院認無必要再予傳訊調查（被
    告原具狀聲請傳訊證人何景銘部分，被告於準備程序業已當
    庭捨棄，見本院卷第33頁）。至於被告具狀聲請調查案發當
    日之監視錄影帶一節（見本院卷第25頁），因證人甲○○所
    裝置之監視器鏡頭係屬固定，且不容易拍攝到上述自小客車
    車內情形，故縱使案發當日之監視錄影帶，並未錄及被告開
    啟上述自小客車車門後之舉動，但本院審酌上開各項事證，
    業已足認被告竊取車內 150元事實明確，則案發當日之監視
    錄影帶之調查結果，顯難作為有利於被告之認定，且此部分
    聲請調查，業據被告於原審當庭陳明捨棄調閱（見原審卷第
    50頁），是依據刑事訴訟法第163 條之2 第2 項第3 款規定
    ，被告聲請調查案發當日之監視錄影帶一節，本院認無此必
    要，附此敘明。
(七)綜上所述，被告所辯上情，均屬卸責之詞，不足採信。被告
    上開加重竊盜犯行，事證明確，堪以認定。
三、論罪部份：
(一)按刑法第321條第1項第 2款所謂安全設備，指門扇牆垣以外
    ，依通常觀念足認防盜之一切設備而言。查本案被告係踰越
    設置在上開回收站外圍之鐵絲網製圍籬進入回收站內行竊，
    已如前述，而鐵絲網製圍籬具有防盜之作用，且與牆垣係用
    土磚作成之性質不同，自應認為係門扇牆垣以外之安全設備
    。次按刑法第321 條第1 項第3 款之攜帶兇器竊盜罪，其所
    稱兇器，其種類並無限制，凡客觀上足對人之生命、身體、
    安全構成威脅，具有危險性之兇器均屬之，且祇須行竊時攜
    帶此種具有危險性之兇器為已足，並不以攜帶之初有行兇之
    意圖為必要（79年臺上字第5253號判例參照）。本件被告持
    以行竊之拔釘器，雖未扣案，然其既可撬開上開鐵皮屋之窗
    扇，當係金屬材質，質地堅硬，若持之對人攻擊，對人之生
    命、身體具有危害危險性，應屬兇器。末按行為人以行竊之
    意思接近財物，並進而物色財物，即可認為係竊盜行為之著
    手；侵入竊盜究以何時為著手起算時點，依一般社會觀念，
    咸認行為人以竊盜為目的，而侵入他人住宅，搜尋財物時，
    即應認與竊盜之著手行為相當，上訴人在其主觀上既以竊盜
    為目的侵入廖○聰住處，並已進入廖某臥房，留滯時間有數
    分鐘之久，用眼睛搜尋財物，縱其所欲物色之財物尚未將之
    移入自己支配管領之下，惟從客觀上已足認其行為係與侵犯
    他人財物之行為有關，且屬具有一貫接連性之密接行為，顯
    然已著手於竊盜行為之實行，自應成立刑法第321 條第1 項
    、第1 項第1 款於夜間侵入住宅竊盜罪之未遂犯（最高法院
    82年刑事庭第2 次決議、84年度臺上字第4341號判決意旨參
    照），查被告侵入上開鐵皮屋後，已接近財物並進而物色財
    物，惟並未竊得財物，其竊盜犯行尚屬未遂，是核被告上開
    所為，應係犯刑法第321 條第1 項第2 款之踰越安全設備加
    重竊盜罪及刑法第321 條第2 項、第1 項第2 款、第3 款之
    攜帶兇器踰越安全設備竊盜未遂罪。
(二)被告先後 2次竊盜犯行，時間緊接，觸犯基本構成要件相同
    之罪名，顯係基於概括之犯意反覆為之，為連續犯，應依刑
    法第56條規定論以情節較重之踰越安全設備竊盜罪一罪，並
    加重其刑（被告行為後，刑法第56條關於連續犯之規定，業
    於94年2月2日修正公布刪除，並於95年7月1日施行，則被告
    犯行，因行為後新法業已刪除上開規定，此刪除雖非犯罪構
    成要件之變更，但顯已影響行為人刑罰之法律效果，自屬法
    律有變更。比較新、舊法律結果，因舊法係依連續犯規定論
    以一罪，新法則應依行為數分別論罪，自以舊法較有利於被
    告，依刑法第2條第1項前段規定，仍應適用較有利於被告之
    行為時法律即舊法論以連續犯，最高法院95年第 8次刑事庭
    會議決議參照）。又公訴人於原審雖認被告上開犯行係數罪
    併罰，然被告上開竊盜犯行，客觀上於時間、空間、場所、
    機會上具有密切連接，且係利用同一個侵入回收站之機會所
    為，足徵被告 2次犯行自始即出於一預定之犯意計畫，所犯
    復係基本構成要件相同之罪名，自應論以連續犯，公訴人認
    被告所犯應數罪併罰，容有誤會。至於被告於本院具狀主張
    「若認被告上開2 次犯行屬實，亦屬集合犯一罪」云云（見
    本院卷第26頁反面-27 頁），然按刑法自95年7 月1 日修正
    生效，不僅刪除原本第56條連續犯之規定，甚至將分則中關
    於常業犯，即最高法院迄今唯一明揭為集合犯態樣之規定刪
    除，自無再將修法前向來通說認為成立連續犯態樣之犯罪，
    予以擴張解釋而認屬集合犯，則被告此部分之法律意見主張
    ，並非可採。
(三)被告前於92年間，因違反毒品危害防制條例案件，經臺灣高
    雄地方法院以93年度訴字第423 號判處有期徒刑 6月確定，
    甫於93年 5月31日易科罰金執行完畢，此有臺灣高等法院被
    告前案紀錄表 1份在卷可參（見本院卷第16頁），被告於執
    行完畢後 5年內，故意再犯本件有期徒刑以上之罪，不論依
    修正前之刑法第47條，或修正後之刑法第47條第 1項之規定
    ，均構成累犯，對被告而言並無有利或不利之情形，自不生
    新舊法比較之問題，即應依裁判時之修正後刑法第47條規定
    論以累犯（95年11月7日95年第21 次刑事庭會議刑議字第6
    號決議足參），並加重其刑，且依法遞加重之。
四、原審認被告罪證明確，因而適用刑法第2條第1項前段、第32
    1條第1項第2款、第47條第1項，修正前刑法第56條等規定，
    並審酌被告正值壯年，不思運用己之勞力與智慧，依循正當
    途徑賺取錢財，竟在光天化日之下翻越上開回收站圍籬進入
    回收站內，堂而皇之竊取他人財物，對社會治安之危害不可
    謂小，且其犯後飾詞狡辯不知悔改，念其所竊財物價值輕微
    等一切情狀，量處有期徒刑 1年。其認事用法，核無不合，
    量刑亦屬允當。被告上訴意旨否認犯罪，指摘原判決不當，
    為無理由，應予駁回。
據上論斷，應依刑事訴訟法第368條，判決如主文。
本案經檢察官張其主到庭執行職務。
中　　華　　民　　國　　96　　年　　3 　　月　　13　　日
                  刑事第一庭    審判長法  官  郭雅美
                                      法  官  莊崑山
                                      法  官  張意聰
以上正本證明與原本無異。
本判決不得上訴。
中　　華　　民　　國　　96　　年　　3 　　月　　13　　日
　　　　　　　　　　　　　　　　　　　書記官  呂素珍
附錄本判決論罪科刑法條：
中華民國刑法第321條第1項第2、3款
犯竊盜罪而有左列情形之一者，處 6 月以上、 5 年以下有期徒
刑：
  二  毀越門扇、牆垣或其他安全設備而犯之者。
  三  攜帶兇器而犯之者。
